臺灣宜蘭地方法院民事判決　九十年度訴字第四○七號
　　原　　　告　甲○○
　　被　　　告　乙○○
右當事人間請求給付票款事件，本院判決如左：
    主    文
被告應給付原告新台幣壹佰參拾伍萬柒仟元，及自民國九十年九月二十六日起至清償
日止，按年息百分之五計算之利息。
訴訟費用由被告負擔。
本判決得假執行。
    事    實
甲、原告方面：
  一、聲明︰如主文第一項所示。
  二、陳述：
    （一）緣訴外人簡正彥前持被告任發票人、面額合計新台幣（下同）一百三十五
          萬七千元之支票九紙向原告借錢，前開票據號碼依序為CB0000000、CB000
          0000、CB0000000、CB0000000、CB294739、CB294740、CB294741、CB2947
          42、CB294743，票載發票日期為民國八十九年五月二十五日、同年五月三
          十一日、同年六月七日、同年六月十五日、同年六月二十二日、同年六月
          三十日、同年七月六日、同年七月十二日、同年六月二十六日，帳號第0
          00000000號、面額為一十六萬五千元、一十三萬六千元、一十六
          萬元、一十三萬五千元、一十五萬四千元、一十七萬四千元、一十四萬五
          千元、一十一萬元、一十七萬八千元，付款人為華南商業銀行宜蘭分行。
          詎原告屆票載發票日期先後向付款銀行提示前開支票請求付款，均遭拒付
          ，為此爰依票據關係，請求被告如數給付票款及法定遲延利息。
    （二）訴外人簡正彥雖曾提供坐落台北市○○區○○段三小段第一一０地號，權
          利範圍一萬分之二六八之土地，及其上建物即門牌號碼台北市萬華區○○
          路三００巷六弄一之一號五樓房屋做擔保，但後來第一順位抵押權人臺灣
          省合作金庫要拍賣前開房地，因恐拍賣金額較低，所以便代為清償銀行欠
          款暨利息三百五十六萬餘元、第二順抵押權之欠款二百八十萬元，不含系
          爭票款共積欠其七百餘萬元，經其覓人購買前開房地後得款五百八十二萬
          元，相抵後仍尚欠原告一百餘萬元，所以右揭拍賣情事與本件無涉，系爭
          票款尚未受清償。
  三、證據：提出支票九紙、匯款申請書、放款繳款存根、售屋相關明細、抵押權設
      定契約書、不動產買賣契約書各一件、本票二紙、收據四紙為證。
乙、被告方面：
  一、聲明：原告之訴駁回。
  二、陳述：對原告所提出支票九紙之真正不爭執，但那是訴外人簡正彥向伊借票使
      用，原先說是經營唱片公司要付貨款，不知道他卻拿去向原告借錢，後來原告
      已出售訴外人簡正彥之財產，但有廉售之情形，且原告在台灣板橋地方法院檢
      察署八十九年偵字第二一一八二號案件中也承認訴外人簡正彥有還錢。
  三、證據：提出不起訴處分書一件為證，並聲請訊問證人簡賴玉貴。
    理    由
一、本件原告起訴時原主張被告應給付一百三十六萬元，及自支付命令送達被告翌日
    起至清償日止，按年息百分之五計算之利息，嗣於言詞辯論中，減縮聲明為一百
    三十五萬七千元，及自支付命令送達被告翌日起至清償日止，按年息百分之五計
    算之利息，因無礙被告攻擊防禦及訴訟終結，應予准許，先予敘明。
二、本件原告主張之事實，已據其提出與其所述相符之支票九紙為證，且被告對於前
    開支票之真正亦不爭執，堪信屬實。被告雖以：系爭支票係訴外人簡正彥向其借
    用，原先說是經營唱片公司要付貨款，不知道他卻拿去向原告借錢，後來原告已
    出售訴外人簡正彥之財產，但有廉售之情形，且原告在台灣板橋地方法院檢察署
    八十九年偵字第二一一八二號案件中也承認訴外人簡正彥有還錢等語資為抗辯，
    。然查：（１）被告既不否認前開票據之真正，縱其交付上開票據予訴外人簡正
    彥使用時曾就用途有所限定，然此乃為其二人間內部之約定，依票據法第十三條
    前段規定：「票據債務人不得以自己與發票人或執票人之前手間所存抗辯之事由
    對抗執票人。」，被告既無法證明被告係出於惡意取得，自應依法負發票人之責
    任。（２）被告另辯稱原告已出售訴外人簡正彥之財產而獲得清償云云，惟原告
    主張訴外人簡正彥雖曾提供坐落台北市○○區○○段三小段第一一０地號，權利
    範圍一萬分之二六八之土地，及其上建物即門牌號碼台北市○○區○○路三００
    巷六弄一之一號五樓房屋做擔保，但後來第一順位抵押權人臺灣省合作金庫要拍
    賣前開房地，因恐拍賣金額較低，所以便代為清償銀行欠款暨利息三百五十六萬
    餘元、第二順抵押權之欠款二百八十萬元，不含系爭票款共積欠其七百餘萬元，
    經其覓人購買前開房地後得款五百八十二萬元，相抵後仍尚欠原告一百餘萬元，
    所以右揭拍賣情事與本件無涉，系爭票款尚未受清償之情，業據其提出與其所述
    相符之匯款申請書、放款繳款存根、售屋相關明細、抵押權設定契約書、不動產
    買賣契約書各一件、本票二紙、收據四紙為證，且簡正彥之妻即證人簡賴玉貴對
    前開匯款申請書、放款繳款存根、本票、收據等債權證明之真正均不爭執，堪信
    屬實。至證人另證稱訴外人簡玉彥曾清償部分款項，然對於清償之時間、地點及
    數額等均未能提出說明，自難遽採。（３）被告復辯稱原告於台灣板橋地方法院
    檢察署八十九年偵字第二一一八二號案件中也承認訴外人簡正彥有還錢云云，並
    提出不起訴書一件為佐。然依該不起訴書記載之內容觀之，原告係因訴外人簡正
    彥未能清償其持系爭票據向原告借貸之款項而提出詐欺告訴，偵查中訴外人簡正
    彥不否認系爭債務，但因借貸後清償能力發生變化，新債目前尚無力清償，可徵
    系爭票款確實尚未清償。從而綜上各情，被告所辯均不採信，堪認原告之主張為
    真實。
三、按發票人應照支票之文義擔保支票之支付，票據法第一百二十六條定有明文。從
    而原告依票據法行使追索權，請求被告給付票款新台幣一百三十五萬七千元及自
    支付命令送達被告翌日即九十年九月二十六日起至清償日止，按年息百分之五計
    算之利息，為有理由，應予准許。
四、本件係命清償票據上債務之判決，爰依職權宣告假執行。
五、據上論結，本件原告之訴為有理由，依民事訴訟法第七十八條、第三百八十九條
    第一項第四款，判決如主文。
中　　　華　　　民　　　國　　九十一　　年　　　三　　　月　　　七　　　日
                                    臺灣宜蘭地方法院民事庭
~B法　　　官　林翠華
右為正本係照原本作成。
如對本判決上訴，須於判決送達後廿日內向本院提出上訴狀(須附繕本)。
中　　　華　　　民　　　國　　九十一　　年　　　三　　　月　　　八　　　日
~B法院書記官　沈峰巨
